臺灣基隆地方法院刑事判決　　　　　　　96年度簡上字第69號
公　訴　人　臺灣基隆地方法院檢察署檢察官
上　訴　人
即　被　告　丙○○
上列上訴人即被告因詐欺案件，不服本院96年度基簡字第145 號
，民國96年2 月27日第一審簡易判決（聲請簡易判決處刑案號：
臺灣基隆地方法院檢察署95年度偵字第3721號），提起上訴，本
院管轄第二審之合議庭判決如下：
    主  文
上訴駁回。
    事  實
一、丙○○前因違反戡亂時期肅清煙毒條例案件，經臺灣高等法
    院於民國81年7 月7 日，以81年度上訴字第2763號判決，判
    處有期徒刑4 年6 月確定。又因詐欺案件，經臺灣士林地方
    法院於81年3 月18日，以81年度易字第231 號判決，判處有
    期徒刑6 月確定。上開2 案件嗣經臺灣高等法院於81年9 月
    4 日，以81年度聲字第1187號裁定，合併應執行有期徒刑4
    年10月確定。其入監執行後，於83年5 月3 日假釋出監。又
    於假釋期間，因違反肅清煙毒條例案件，經臺灣高等法院於
    83年12月15日，以83年度上訴字第7035號判決，判處有期徒
    刑3 年2 月確定，及因違反戡亂時期肅清煙毒條例及麻醉藥
    品管理條例等案件，經臺灣士林地方法院於84年10月12日，
    以84年度訴字第621 號判決，判處有期徒刑3 年4 月、6 月
    ，應執行有期徒刑3 年8 月確定。嗣其前所受假釋經撤銷，
    應執行殘刑1 年11月20日。之後其入監接續執行上開有期徒
    刑3 年2 月、1 年11月20日及3 年8 月後，於88年12月1 日
    假釋出監。嗣其假釋又經撤銷，應執行殘刑4 年，其入監執
    行後，於93年10月8 日執行完畢。又因搶奪案件，經本院於
    94年3 月30日，以93年度訴字第805 號判決，判處有期徒刑
    5 月確定。另因施用第一級毒品案件，經本院於94年1 月12
    日，以93年度訴字第849 號判決，判處有期徒刑5 月確定。
    上開2 案件嗣經本院於94年6 月14日，以94年度聲字第519
    號裁定，合併應執行有期徒刑9 月確定。其入監執行後，於
    94年8 月6 日執行完畢。
二、丙○○明知自己無資力支付計程車車資，竟意圖為自己不法
    利益，於95年7 月23日上午8 時許，在基隆市○○路基隆市
    公車循環站前，搭乘乙○○所駕駛之721- DE 號計程車，使
    乙○○陷於錯誤，認丙○○有資力支付車資，同意丙○○之
    搭乘，並依丙○○指示，依序搭載其前往臺北縣金山鄉、石
    門鄉、雙溪鄉後，再回到基隆市○○區○○路與信三路口新
    昆明醫院，此時丙○○即藉口欲至新昆明醫院看女友「阿珍
    」，然怕女兒生氣，請乙○○幫忙至新昆明醫院請女友「阿
    珍」下來，乙○○不疑有他，依丙○○所請，下車進入新昆
    明醫院，丙○○見狀即乘機離去，而取得免付計程車車資之
    利益。乙○○進入醫院詢問後，因查無阿珍之人住院治療，
    乃返回車上欲將此情告知丙○○，卻不見丙○○身影，始知
    受騙，因而受有車資新臺幣（下同）2,500 元之損害。嗣乙
    ○○於同日下午1 時許，又在基隆市○○路基隆市公車循環
    站前見到丙○○，乃上前將其攔下索討車資，丙○○眼見無
    法脫身，遂將其國民身分證交與乙○○為質，約定同日晚間
    8 時許，在基隆市火車站前忠一路之仁祥醫院前見面返還乙
    ○○車資，然屆期，丙○○未依約到場，嗣後，乙○○再三
    至仁祥醫院尋找，仍未見丙○○影，乃報警處理，因而查
    悉情。
三、案經乙○○訴由基隆市警察局第二分局移送臺灣基隆地方法
    院檢察署檢察官偵查後聲請簡易判決處刑。
    理  由
壹、程序事項：
    按被告以外之人於審判外之言詞或書面陳述，除法律有規定
    者外，不得作為證據；又被告以外之人於審判外之陳述，雖
    不符合同法第159 條之1 至第159 條之4 之規定，但經當事
    人於審判程序同意作為證據，法院審酌該言詞陳述或書面陳
    述作成時之情況，認為適當者，亦得為證據。當事人、代理
    人或辯護人於法院調查證據時，知有第159 條第1 項不得為
    證據之情形，而未於言詞辯論終結前聲明異議者，視為有前
    項之同意，刑事訴訟法第159 條第1 項及第159 條之5 分別
    定有明文。查證人乙○○於警詢、檢察官偵查中之證言核屬
    傳聞證據，惟當事人雖知上開證據資料為傳聞證據，但於本
    院準備程序及審判期日中均表示無意見而不予爭執，且迄至
    言詞辯論終結前亦未再聲明異議，本院審酌上開證據資料製
    作時之情況，尚無違法不當及證明力明顯過低之瑕疵，亦認
    為以之作為證據應屬適當，故揆諸前開規定，爰逕依刑事訴
    訟法第159 條之5 規定，認前揭證據資料均例外有證據能力
    ，合先敘明。
貳、實體事項：
一、訊據被告丙○○固坦承有於上開時、地，搭乘證人乙○○之
    計程車，總計車資2,500 元之事實，惟矢口否認有何詐欺之
    犯行，辯稱：伊搭乘乙○○之計程車抵達新昆明醫院後，有
    先給付乙○○車資1,500 元，且將伊之國民身分證交予乙○
    ○為質，並約定於當日晚間8 時許，前往仁祥醫院前碰面，
    ，伊再給付賸餘積欠之車資，嗣因塞車之故，伊逾時始抵達
    仁祥醫院，因而未能與乙○○碰面，伊並未對乙○○施以詐
    術，亦無詐騙乙○○車資之故意云云。經查：
  (一)上開事實，迭據證人乙○○於警詢、檢察官偵查中及本院審
    理時證述明確。被告雖以伊於抵達新昆明醫院有先支付乙○
    ○1,500 元車資，同時交付國民身分證為質云云資為抗辯。
    惟觀諸被告於本院審理時先供述不清楚是否曾先給付車資1,
    500 元予乙○○，嗣就乙○○證稱其未給付任何車資乙節，
    未表示反對之意思表示。參以其於本院審理時供稱，其委請
    乙○○前往新昆明醫院，代其尋找綽號「阿珍」之友人，目
    的係為請「阿珍」之友人代其給付車資予乙○○等情，足認
    被告於抵達新昆明醫院後，並未給付乙○○任何車資，亦未
    將國民身分證交予乙○○為質，並約定於當日下午8 時許，
    在仁祥醫院交付賸餘積欠車資之事，否則乙○○既已同意被
    告延緩給付賸餘積欠車資，並收取被告之國民身分證為質，
    則被告豈有再委請乙○○前往新昆明醫院找友人「阿珍」，
    代其給付車資之理，由此可徵乙○○之指證屬實，堪以採信
    ，從而，被告於95年7 月23日上午8 時許搭乘乙○○之計程
    車，未給付車資2,500 元即離去，嗣於同日下午1 時許，被
    告為乙○○在基隆市○○路公車循環站撞見，乙○○向被告
    索討車資後，被告始交付國民身分證予乙○○為質，2 人並
    約定於同日晚間8 時許，前往仁祥醫院碰面，屆時被告再給
    付車資予乙○○，然乙○○依約前往，未看見被告，被告迄
    今未給付任何車資予乙○○之事實，即堪予認定。
  (二)被告雖一再辯稱其依約攜帶車資前往仁祥醫院時，因塞車遲
    到，致未能與乙○○碰面，因而無從給付車資予乙○○，其
    未對乙○○施以詐術，亦無詐騙乙○○之故意云云。惟查被
    告於本院審理時明確供稱，其請乙○○進入新昆明醫院尋找
    友人，並在乙○○回來前即離開，是因為沒有錢付車資等情
    ，足見被告於搭乘乙○○駕駛之計程車時，即明知自己無資
    力支付車資，猶搭乘車資昂貴之計程車，且利用委請乙○○
    進入新昆明醫院尋人之際離開，並於遭乙○○再次撞見後，
    復未依約定前往仁祥醫院給付車資，顯見被告於客觀上係利
    用乙○○不知其無資力支付車資之狀況，對乙○○施以詐術
    ，使乙○○同意搭載，再利用乙○○進入新昆明醫院之機會
    ，未給付車資即離開，其主觀上具有不法所有利益之意圖甚
    明。被告上開辯解，查無證據可佐，核係事後卸責之詞，不
    足採信。
  (三)又被告輕度智能不足，且患有非精神病性憂鬱症之事實，固
    有行政院衛生署基隆醫院94年3 月7 日基醫精字第09400018
    06號函及所附精神鑑定報告1 份附於本院93年度訴字第805
    號卷可憑。惟本院觀諸被告於距案發約10日後接受員警詢問
    時及距案發後約2 月後接受檢察官偵訊時，均能就案發當時
    之情節為供述，且猶知為自己辯解，且辯詞一致，足見其於
    本案對證人乙○○實施詐術行為時，並無因前開精神障礙或
    心智缺陷，致不能辨識其行為違法或欠缺依其辨識而行為之
    能力，亦無因而致其辨識行為違法或依其辨識而行為之能力
    ，顯著減低之情形，是被告於本案即無刑法第19條第1 項所
    定不罰及同條第2 項所定減輕其刑規定之適用，附此敘明。
  (四)綜上所述，被告之辯解無足採信，其犯行洵堪認定，應依法
    論科。
二、核被告所為係犯刑法第339 第2 項、第1 項之詐欺得利罪。
    又被告前曾受如事實欄所示有期徒刑之執行完畢，有臺灣高
    等法院被告前案紀錄表在卷可按，其於有期徒刑執行完畢後
    5 年以內，故意再犯本件有期徒刑以上之罪，為累犯，應依
    法加重其刑。
三、原審認定被告犯刑法第339 條第2 項、第1 項之詐欺得利罪
    ，適用刑法第339 條第2 項、第1 項、第47條第1 項、第41
    條第1 項前段及刑法施行法第1 條之1 之規定，為以上之論
    斷，並審酌被告犯罪手段、犯罪所生危害、詐得利益之多寡
    及犯後態度等一切情狀，量處被告拘役55日，並諭知如易科
    罰金，以新臺幣1,000 元折算1 日，其認事用法均無違誤，
    量刑亦稱妥適，被告猶以其客觀上未實施詐術，主觀上亦無
    詐欺故意為由提起上訴，指摘原判決不當云云，核無理由，
    其上訴應予駁回。
據上論斷，應依刑事訴訟法第455條之1 第1項、第3項、第368條
，判決如主文。
本案經檢察官甲○○到庭執行職務。
中　　華　　民　　國　　96　　年　　5　　月　　30　　日
                  刑事第一庭審判長法    官    王敏慧
                                  法    官    許心
                                  法    官    劉桂金
以上正本證明與原本無異。
不得上訴。
中　　華　　民　　國　　96　　年　　5　　月　　30　　日
                                  書 記 官    鄧順生
